【裁判字號】    96,訴,1045
【裁判日期】    971231
【裁判案由】    損害賠償
【裁判全文】
臺灣桃園地方法院民事判決              96年度訴字第1045號
原      告  宏合鐵工廠股份有限公司
法定代理人  丁○○
訴訟代理人  林良財律師
複代理人    李明哲律師
            張育祺律師
            甲○○
被      告  游輝祿即新力企業社
                        號1樓.
訴訟代理人  蔡榮德律師
受告知人    丙○○
            欣力交通股份有限公司
右      一
法定代理人  乙○○
上列當事人間請求損害賠償事件，於民國97年12月9 日言詞辯論
終結，本院判決如下：
    主  文
被告應給付原告新台幣貳佰壹拾參萬捌仟陸佰玖拾元，及自民國
九十六年七月月十六日起，至清償日止，按年息百分之五計算之
利息。
原告其餘之訴駁回。
訴訟費用由被告負擔百分之九十八，餘由原告負擔。
本判決第一項於原告以新台幣柒拾壹萬元伍仟元供擔保後，得假
執行。被告以新台幣貳佰壹拾參萬捌仟陸佰玖拾元為原告供擔保
後，免為假執行。
原告其餘假執行之聲請駁回。
    事實及理由
一、本件原告起訴主張：訴外人紡裕豐股份有限公司（下稱紡裕
    豐公司）於民國96年2月15日向原告購買其製作之RMS-968磁
    棒式印花機1套，買賣價金新台幣（下同）1,000萬元，原告
    陸續完成前開機器之製作，並預定自96年4月6日起分批運抵
    紡裕豐公司，原告即委由被告分別於96年4月6日、4月13 日
    、4月16日、4月19日將前開機器運送至紡裕豐公司，運送完
    成後，被告依約應分別開立記載該日工作地點、工作時數、
    工作項目之工作簽單予原告收執。而前3 次運送，被告均順
    利將所托運貨物運抵目的地，於最後1次運送時（即96年4月
    19 日），原告乃將RMS-968捲筒網版印花機之配件9 組（下
    稱系爭貨物），委由被告運送至紡裕豐公司，被告即派遣司
    機即受告知人丙○○駕駛車牌號碼291-HE號之8.8 頓營業大
    貨車運送系爭貨物。詎於運送途中，因被告所派遣該名司機
    重大過失，任意將系爭貨物置放於未熄火之前開大貨車上，
    即自行離去用餐，致使系爭貨物連同該大貨車遭人竊走。雖
    原告知悉後立即報警處理，迨至警方循線查獲時，原告所托
    運之系爭貨物已遭支解成廢鐵，使得原告受有2,141,190 元
    之損害。為此，爰依民法第634 條規定，提起本件訴訟，並
    聲明：(一)被告應給付原告2,141,190 元，及自起訴狀繕本送
    達翌日起至清償日止，按年息5%計算之利息。(二)願供擔保，
    請准為假執行之宣告。
二、被告則以：查前開大貨車並非被告所有，其亦無派遣人員運
    送系爭貨物。而新力企業社係被告游輝祿所經營之獨資企業
    ，登記公司名下僅有1 輛20頓之吊卡車，於96年4月6日被告
    雖曾駕駛前開吊卡車至原告公司吊掛機械及配件至大華1 趟
    ，然自此以後，因其無原告所指定之8.8 頓貨車可為運送貨
    物，即未再受託托運貨物，於96年4月13日以後之3次運送工
    作均由受告知人丙○○出面與原告接洽，至多其僅借名開立
    發票（即4月13日、16 日請款發票），供受告知人丙○○方
    便向原告請款之用，故本件運送契約應存在原告與受告知人
    丙○○之間，與被告無關。退步而言，縱認兩造間有運送關
    係存在，惟據原告所述系爭貨物既有高達2,141,190 元之價
    值，顯為「貴重物品」，依民法第639條第1項所定貴重物品
    除托運人於托運時報明其性質及價值外，運送人對於其喪失
    或毀損，不負責任，準此，被告亦無須負責等語，資為置辯
    ，並聲明：(一)原告之訴及假執行之聲請均駁回。(二)如受不利
    判決，願供擔保，請准宣告免為假執行。
三、本件原告起訴主張：訴外人紡裕豐公司於96年2月15日向原
    告購買其製作之RMS-968磁棒式印花機1套，買賣價金新台幣
    1,000萬元，原告陸續完成前開機器之製作，並預定自96 年
    4月6日起分4批運抵紡裕豐公司，原告於於96年4月6日委由
    被告將前開第1批機器運送至紡裕豐公司，另同年4月13日、
    4月16日由受告知人丙○○駕駛車牌號碼291-HE號之8.8頓營
    業大貨車運送系爭第2、3批貨物，均順利將所托運貨物運抵
    目的地。嗣於同年4月19日由受告知人丙○○駕車上開營業
    大貨車運送系爭第4批貨物即RMS-968捲筒網版印花機之配件
    9組，詎於運送途中，因受告知人丙○○過失，任意將系爭
    貨物置放於前開大貨車上，大貨車鑰匙並未拔起，即自行離
    去用餐，致使系爭貨物連同該大貨車遭人竊走。雖原告知悉
    後立即報警處理，迨至警方循線查獲時，原告所托運之系爭
    貨物已遭支解成廢鐵之情，為被告所不爭執，並有原告提出
    之附條件買賣契約書、動產擔保交易登記標的明細表、系爭
    貨物支解相片10幀、RMS-968捲筒網版印花機之配件9組（明
    細）為證，原告此部分之主張堪信為真實。
四、本件兩造之爭執點為「被告是否為系爭貨物之運送人」？本
    院認被告為系爭貨物之運送人，茲說明如下：
（一）受告知人丙○○到庭陳稱：（問：291─HE貨車何人的？
      ）我的，靠行欣力交通股份有限公司之情。受告知人即欣
      力交通股份有限公司之法定代理人乙○○到庭陳稱：（問
      ：有無幫丙○○開過發票？）因為他靠我的行，所以我有
      幫他開過發票，丙○○跟我說那家要開發票，我就開發票
      給他等情。綜觀前揭受告知人之陳述，可知受告知人丙○
      ○運送之貨物，若需開立發票，會請受告知人欣力交通股
      份有限公司開立。
（二）原告主張：被告曾開立買受人為原告之統一發票，以請領
      上開4月6日、13日、16日之運送費用之情，為被告所不爭
      執，並有原告提出之統一發票、運送費用明細為證，是原
      告此部分之主張應係真實。惟如前所述被告僅運送上開第
      1批貨物，第2、3批貨物均由受告知人丙○○所運送，則
      被告應僅能向原告請領運送第1批貨物之運費，何以連同
      受告知人丙○○運送之第2、3批貨物之運送一併請求？顯
      見從一開始，原告即委由被告運送系爭貨物，後被告雖無
      8.8噸之營業大貨車，被告並未終止運送契約，仍委請有
      8.8 噸營業大貨車之其弟即受告知人丙○○代為運送，蓋
      若非如此，被告於運送第1批貨物後，因無8.8噸之營業大
      貨車可運送系爭第2、3、4批貨物，即應終止運送契約，
      向原告請求給付運送第1批貨物之運送費用，之後運送第2
      、3、4批貨物，即係受告知人丙○○與原告之運送關係，
      受告知人丙○○自可請求靠行之受告知人欣力交通股份有
      限公司開立發票請求原告給付運送費用，何勞被告代為請
      求。參酌受告知人丙○○第1次以證人身份到庭作證時，
      以有親屬關係拒絕作證，後經訴訟告知後，質之受告知人
      丙○○當天為何去載系爭貨物？受告知人丙○○竟答稱：
      有人打電話給我，那人是誰我忘了之情，可知受告知人丙
      ○○若係系爭第2、3、4批貨物之契約運送人，自可於作
      證時坦言伊係運送契約之運送人，何需拒絕作證？事後又
      何需迴避何人通知運送之疑問？
（三）至於被告抗辯：上開291─HE營業大貨車非其所有，且工
      作簽單亦非其所有及證人蔡繁利指稱係與新力公司老闆娘
      連絡派車，均與其無關之情。經查：運送契約運送人並不
      需以所有之交通工具來運送，而工作簽單僅係載貨之證明
      ，並不能單以載貨證明遽認運送契約之運送人。證人蔡繁
      利雖稱係與新力公司老闆娘之情，惟證人蔡繁利亦當庭指
      認係與拒絕作證之被告配偶蔡秀美連絡，是被告此部分之
      抗辯均不足影響本院認定被告為系爭貨物之運送人之心證
      。
五、按運送物有喪失、毀損或遲到者，其損害賠償額，應依其應
    交付時目的地之價值計算之。運費及其他費用，因運送物之
    喪失、毀損，無須支付者，應由前項賠償額中扣除之。民法
    第638條第1、2項定有明文。本件系爭貨物已因被竊支解而
    毀損，被告依上開規定自應負損害賠償責任。本件系爭貨物
    為原告與訴外人交易之第4批貨物，參酌原告與訴外人交易
    之總金額為1, 000元，原告主張以製造成本計算其損害
    2,141,190元，應不逾可請求之「交付時目的地之價值」，
    其請求尚屬有據，惟本件之運送費用2,500元並未支付，依
    上揭規定應予扣除，是原告可請求之損害賠償金額為
    2,138,690（2,141,190-2,500）。至於被告抗辯：系爭貨物
    價值不菲，應屬貴重物品，原告於托運時未告知性質及價值
    ，伊不負損害賠償責任之情。惟查：系爭貨物體積龐大，受
    告知人丙○○於運送時從外觀即可判斷其性質及價值，且系
    爭貨物係遭人竊取而毀損喪失，並非因不知性質未以適當方
    法運送而毀損喪失，是本件應無民法第639條之適用，被告
    此部分之抗辯不足採信。
六、進而，原告本於運送契約之法律關係，請求判決被告應給付
    原告2,138,690元，及自起訴狀繕本送達翌日（即96年7月16
    日）起至清償日止，按年息百分之五計算之利息，為有理由
    ，應予准許。至於逾此部分之請求為無理由，應予駁回。兩
    造均陳明願供擔保假執行及免為假執行，於原告勝訴部分，
    依法酌定相當金額准許之。至於原告敗訴部分，其假執行之
    聲請即失所附麗，應併予駁回。
七、據上論結，本件原告之訴一部為有理由，一部為無理由，爰
    依民事訴訟法第79條、第390條第2項、第392條第2項，判決
    如主文。
中    華    民    國    97    年    12     月    31   日
                       民事第一庭法  官  吳爭奇
上為正本係照原本作成。
如對本判決上訴，須於判決送達後20日內向本院提出上訴狀。
中    華    民    國    98    年     1     月     5   日
                                 書記官  梁麗雲


司法院資訊處製作；財團法人民間司法改革基金會備份。
